【裁判字號】    99,訴,481
【裁判日期】    990329
【裁判案由】    毒品危害防制條例
【裁判全文】
臺灣臺中地方法院刑事判決               99年度訴字第481號
公  訴  人  臺灣臺中地方法院檢察署檢察官
被      告  甲○○
上列被告因違反毒品危害防制條例案件，經檢察官提起公訴（99
年度毒偵字第159 號），本院依簡式審判程序判決如下：
    主  文
甲○○施用第一級毒品，累犯，處有期徒刑捌月。
    犯 罪 事 實
一、甲○○前於民國88年間因施用毒品案件，經依法院裁定送觀
    察、勒戒結果，認有繼續施用傾向，再依法院裁定送執行強
    制戒治，於89年12月15日執行完畢出監後，復於強制戒治執
    行完畢後5 年內之92年間，再因施用毒品案件，經臺灣南投
    地方法院以92年度訴字第278 號判處有期徒刑1 年確定（甲
    ○○另因違反動產擔保交易法案件，經該院以92年度投刑簡
    字第511 號判處有期徒刑3 月確定，與該案合併定應執刑有
    期徒刑1 年2 月確定後，於94年3 月8 日執行完畢）。又因
    竊盜、毒品危害防制條例等案件，經臺灣南投地方法院分別
    以95年度易緝字第11號、95年度訴字第626 號，分別判處有
    期徒刑8 月、1 年確定後，再經減刑及定應執行刑為有期徒
    刑9 月，甫於96年7 月16日執行完畢。詎其仍不知戒絕毒癮
    ，復基於施用第一級毒品海洛因之犯意，於98年10月8 日上
    午11時35分採尿前某時，在其當時位於南投縣南投市○○路
    ○ 段304 號住處內，以將海洛因摻水置入其所有針筒內注射
    方式（該針筒業已丟棄），施用第一級毒品海洛因1 次。嗣
    因甲○○為毒品列管人口，經通知前往南投縣政府警察局南
    投分局偵查隊採尿，其尿液送往詮昕科技股份有限公司檢驗
    ，結果呈可待因、嗎啡陽性反應，始悉上情。
二、案經南投縣政府警察局南投分局報告臺灣南投地方法院檢察
    署檢察官，再經移轉管轄由臺灣臺中地方法院檢察署檢察官
    偵查起訴。
    理   由
一、被告甲○○於本院準備程序中，就上揭犯罪事實均為有罪之
    陳述，且所犯係死刑、無期徒刑、最輕本刑為3 年以上有期
    徒刑以外之罪，經本院合議庭依刑事訴訟法第273 條之1 第
    1 項之規定，裁定由受命法官1 人獨任進行簡式審判程序，
    先予敘明。
二、按毒品危害防制條例於92年7 月9 日修正公布，自93年1 月
    9 日施行，其中第20條、第23條將施用毒品之刑事處遇程序
    ，區分為「初犯」及「5 年內再犯」、「5 年後再犯」。依
    其立法理由之說明：「初犯」，經觀察勒戒或強制戒治後，
    應為不起訴處分或不付審理之裁定；經觀察勒戒或強制戒治
    執行完畢釋放後，「5 年內再犯」者，因其再犯率甚高，原
    實施之觀察勒戒及強制戒治既已無法收其實效，爰依法追訴
    或裁定交付審理。至於經觀察勒戒或強制戒治執行完畢釋放
    後，「5 年後再犯」者，前所實施之觀察勒戒或強制戒治已
    足以遮斷其施用毒品之毒癮，為期自新及協助其斷除毒癮，
    仍適用「初犯」規定，先經觀察勒戒或強制戒治之程序。從
    而依修正後之規定，僅限於「初犯」及「5 年後再犯」二種
    情形，始應先經觀察勒戒或強制戒治程序。倘被告於5 年內
    已再犯，經依法追訴處罰，縱其第3 次（或第3 次以上）再
    度施用毒品之時間，在初犯經觀察勒戒或強制戒治執行完畢
    釋放5年 以後，已不合於「5 年後再犯」之規定，且因已於
    「5 年內再犯」，顯見其再犯率甚高，原實施觀察、勒戒或
    強制戒治，已無法收其實效，即應依該條例第10條處罰（最
    高法院95年度第7 次刑事庭會議決議第2 點參照）。查本件
    被告於88年間，因施用毒品案件，經觀察勒戒後，認有繼續
    施用傾向，再依法院裁定送執行強制戒治，於89年12月15日
    執行完畢釋放後，已於5 年內之92年間，再因施用毒品案件
    ，經臺灣南投地方法院以92年度訴字第278 號判處有期徒刑
    1 年確定，此有臺灣高等法院被告前案紀錄表1 份在卷可考
    ，而被告本案上開施用第一級毒品海洛因之犯行，雖係在前
    次強制戒治執行完畢5 年後所犯，惟被告於上開強制戒治執
    行完畢5 年內，曾再犯施用毒品之罪經法院宣示判決並確定
    ，已詳述如前，顯見其並非於強制戒治執行完畢後5 年內均
    無任何施用毒品之犯行，其既已於強制戒治執行完畢5 年內
    再犯施用毒品之罪，已符合毒品危害防制條例第23條第2 項
    所定之追訴要件，揆諸前開毒品危害防制條例條文及說明，
    被告所為本件施用第一級毒品海洛因之犯行，即無「初犯」
    規定之適用，自毋須再重新施予觀察、勒戒或強制戒制之處
    遇程序，而應直接訴追處罰。
三、上揭犯罪事實，業據被告於本院行準備程序時時坦承不諱，
    且被告於98年10月8 日為警採集之尿液，經檢驗確呈可待因
    、嗎啡陽性反應，有南投縣政府警察局南投分局列管毒品人
    口尿液檢體採集送驗紀錄表、詮昕科技股份有限公司98年10
    月22日出具報告編號8A150001號之濫用藥物檢驗報告各1 份
    在卷可稽（見警卷第3 頁、第2 頁），足認被告於本院之自
    白與事實相符。本件事證明確，被告犯行洵堪認定，應依法
    論科。
四、核被告所為，係犯毒品危害防制條例第10條第1 項之施用第
    一級毒品罪。被告為施用而持有第一級毒品之行為，應為施
    用之高度行為所吸收，不另論罪。被告前曾有如犯罪事實欄
    一、所載論罪科刑執行情形，有臺灣高等法院被告前案紀錄
    表存卷可參，其於5年 內故意再犯本案有期徒刑以上之罪，
    為累犯，應依刑法第47條第1 項規定，加重其刑。爰審酌被
    告曾因施用毒品經送觀察勒戒及強制戒治，仍未知警惕，再
    犯本案之罪，足見其雖經觀察勒戒及強制戒治等治療程序，
    仍未徹底戒除惡習遠離毒害，顯未能善體國家設置觀察、勒
    戒及戒治機構，協助毒品施用者戒除毒害之良法美意，惟念
    及施用毒品本質上係戕害自身健康之行為，尚未嚴重破壞社
    會秩序或侵害他人權益，暨其犯罪之動機、目的、所生危害
    ，及犯罪後坦承犯行，及現行法規已刪除連續犯規定，被告
    各次犯罪應分別審酌犯罪情節量處等一切情狀，量處如主文
    所示之刑。至被告持以於上開時、地施用海洛因所用之注射
    針筒，係其所有業據被告自承在卷，然未經扣案，且被告於
    本院審理時陳稱業已丟棄，亦乏證據足資證明前開物品尚未
    滅失，復均非屬違禁物，為免執行困難，本院自不為沒收之
    諭知，併此敘明。
據上論斷，應依刑事訴訟法第273 條之1 第1 項、第299 條第 1
項前段，毒品危害防制條例第10條第1 項，刑法第11條前段、第
47條第1 項，判決如主文。
本案經檢察官胡宗鳴到庭執行職務。
中    華    民    國    99    年    3     月    29    日
                  刑事第十庭  法  官  簡婉倫
以上正本證明與原本無異。
如不服本判決應於收受送達後10日內向本院提出上訴書狀，並應
敘述具體理由；其未敘述上訴理由者，應於上訴期間屆滿後20日
內向本院補提理由書 (均須按他造當事人之人數附繕本)「切勿
逕送上級法院」。
                              書記官  許千士
中    華    民    國    99    年    3     月    29    日
附錄本案論罪科刑法條全文：
毒品危害防制條例第10條
施用第一級毒品者，處 6 月以上 5 年以下有期徒刑。
施用第二級毒品者，處 3 年以下有期徒刑。

司法院資訊處製作；財團法人民間司法改革基金會備份。
